【裁判字號】    98,審交訴,48
【裁判日期】    980522
【裁判案由】    肇事遺棄罪等
【裁判全文】
臺灣桃園地方法院刑事判決            98年度審交訴字第48號
公  訴  人  臺灣桃園地方法院檢察署檢察官
被      告  乙○○
上列被告因肇事遺棄罪等案件，經檢察官提起公訴（98年度偵字
第5135號），被告於本院準備程序進行中，就被訴事實為有罪之
陳述，經本院告知簡式審判程序意旨，並聽取公訴人及被告之意
見後，本院合議庭裁定改依簡式審判程序審理，茲判決如下：
    主      文
乙○○因過失致人於死，處有期徒刑捌月；又駕駛動力交通工具
肇事，致人死亡而逃逸，處有期徒刑陸月；應執行有期徒刑壹年
。緩刑年。
    事實及理由
一、犯罪事實：
    乙○○於民國97年9 月23日18時30分許，駕駛牌照號碼2710
    -PK 號自用小客車，沿桃園縣楊梅鎮○○路往幼獅工業區方
    向行駛，行經桃園縣楊梅鎮○○路1 段28巷巷口時，本應注
    意該處速限為時速50公里以下，及汽車行駛時，駕駛人應注
    意車前狀況，並隨時採取必要之安全措施，且依當時天候晴
    、夜間有照明、柏油路面、乾燥、無缺陷，道路無障礙物，
    視距良好等情，並無不能注意之情事，竟疏未注意，猶以逾
    越該處時速限制之50至60公里之速度行駛，此時適有騎乘牌
    照號碼為IUG- 237號重型機車之李鴻興行經該處，亦未注意
    支線道左轉車應暫停讓幹線道直行車先行，2 車遂因此發生
    碰撞，李鴻興遂因車禍而頭部外傷併左股骨、頸骨骨折導致
    外傷性顱內出血，而延至同日23時30分許死亡。乙○○於上
    開車禍發生後，竟未下車察看李鴻興之狀況，另基於肇事遺
    棄之犯意，逕行駕車駛離現場。嗣於同日19時5 分許，乙○
    ○始於事後至桃園縣政府警察局楊梅交通小隊向警員自首其
    為上開車禍之肇事人，始查知上情。
二、證據名稱：
    (一)被告乙○○於警詢、檢察官偵查及本院審理中之自白。
    (二)被害人家屬甲○○於檢察官偵查及本院準備程序中之陳述
      。
    (三)道路交通事故現場圖、道路交通事故調查報告表(一)、(二)、
      現場照片、相驗照片、臺灣桃園地方法院檢察署相驗筆錄
      、相驗屍體證明書、檢驗報告書、臺灣省桃園縣區車輛行
      車事故鑑定委員會鑑定意見書、桃園縣政府警察局道路交
      通事故肇事人自首情形紀錄表。
    (四)臺灣高等法院被告前案紀錄表1 份。
三、核被告乙○○所為，分別係犯刑法第276 條第1 項之過失致
    死罪及同法第185 條之4 之肇事遺棄罪。按刑法第185 條之
    4 之犯罪構成要件為「駕駛動力交通工具肇事，致人死傷而
    逃逸」，包括駕駛動力交通工具肇事致人死亡而逃逸及駕駛
    動力交通工具肇事致人受傷而逃逸，若肇事時被害人僅受傷
    ，嗣後才死亡，死亡如與受傷有相當因果關係，論處肇事人
    係致人受傷或致人死亡，應以最終之死亡結果為準。被告為
    上開犯罪行為後，於偵查犯罪機關尚不知孰為犯罪人時，主
    動向警員陳明其為肇事者，自首而受裁判，此有桃園縣政府
    警察局道路交通事故肇事人自首情形紀錄表1 份在卷可按，
    爰均依刑法第62條前段規定減輕其刑。被告所犯上開2 罪間
    ，行為各別、罪名互殊，應予分論併罰。爰審酌被告之品行
    、智識程度，以及刑法增訂第185 條之4 之駕駛動力交通工
    具肇事，致人死傷而逃逸罪係為追求交通安全，並科予駕駛
    人於肇事後應對被害人施以緊急救護措施，防止被害人死傷
    結果發生或擴大之義務，然被告所為，已悖離上開法條之立
    法政策目的，犯罪情節非輕；被告未善盡注意義務，竟疏未
    注意遵守交通規則而肇致本案車禍，並致被害人李鴻興因而
    死亡，被告確有過失，惟念其犯罪後坦承犯行，態度良好，
    且事後與被害人家屬甲○○達成和解，賠償其所受損害，此
    經被害人家屬甲○○於本院準備程序中當庭陳述明確，有本
    院98年5 月14日準備程序筆錄1 份在卷可憑，暨被告素行情
    形等一切情狀，分別量處如主文所示之刑，並定其應執行之
    刑。末查，被告未曾受有期徒刑以上刑之宣告，此有台灣高
    等法院被告前案紀錄表1 紙在卷可按，其因一時失慮，致罹
    刑典，審其經此教訓，應能知所警惕，而無再犯之虞，本院
    認其所受之刑之宣告以暫不執行為適當，爰併諭知如主文所
    示之緩刑期間，以啟自新。
四、應適用之法條：
    刑事訴訟法第299 條第1 項前段、第273 條之1 第1 項、第
    310 條之2 、第454 條第1 項，刑法第276 條第1 項、第18
    5 條之4 、第62條前段、第51條第5 款、第74條第1 項第1
    款，刑法施行法第1 條之1 第1 項、第2 項前段。
五、如不服本判決，得自收受送達之翌日起10日內向本院提出上
    訴狀（應附繕本），其未敘述上訴理由者，應於上訴期間屆
    滿後20日內補提理由書狀於本院，上訴於臺灣高等法院。
本案經檢察官丁俊成到庭執行職務。
中    華    民    國    98    年    5     月    22    日
                  刑事庭        法  官  林靜梅
以上正本證明與原本無異。
如不服本判決應於收受判決後10日內向本院提出上訴書狀，並應
敘述具體理由。其未敘述上訴理由者，應於上訴期間屆滿後20日
內向本院補提理由書 (均須按他造當事人之人數附繕本)「 切勿
逕送上級法院」。
                                書記官  施春祝
中    華    民    國    98    年    5     月    22    日
本案論罪科刑法條：
中華民國刑法第276條第1項
因過失致人於死者，處2 年以下有期徒刑、拘役或2 千元以下罰
金。
中華民國刑法第185條之4
駕駛動力交通工具肇事，致人死傷而逃逸者，處6 月以上5 年以
下有期徒刑。


司法院資訊處製作；財團法人民間司法改革基金會備份。
